臺灣台中地方法院民事裁定　九十一年度聲字第八三號
　　聲　請　人　丙○○
　　送達代收人　甲○○
　　相　對　人　丁○○
　　法定代理人　乙○○
右聲請人與相對人間聲請證據保全事件，本院裁定如左：
    主      文
聲請駁回。
聲請程序費用由聲請人負擔。
    理      由
一、本件聲請意旨略以：相對人丁○○（女、八十年五月七日生）之法定代理人乙○
    ○於民國（下同）七十八年六月三日與被繼承人蔡漢龍（男、九十一年二月十七
    日死亡）結婚，惟乙○○、蔡漢龍業於八十二年九月七日為離婚登記（丁○○由
    乙○○監護），然丁○○並非被繼承人蔡漢龍受胎所生，此業據蔡漢龍於去逝前
    告知聲請人，聲請人係被繼承人之父親，為查明真相，認將有提起確認訴訟之必
    要。而蔡漢龍目前停靈於台中市第一殯儀館，並已擇定於九十一年三月十九日上
    午十時十分舉行告別式，隨即火化安葬。據此，爰依民事訴訟法第三百六十八條
    規定請求「於九十一年三月十八日前，諭令專業人員至台中市第一殯儀館第一冷
    藏庫編號第二十三號屍櫃，勘驗相對人之亡父即蔡漢龍遺體，並作親子鑑定即Ｄ
    ＮＡ遺傳標記檢驗所必要之採樣，俾保全證據」等語。
二、按民事訴訟法第三百六十八條所定之證據保全，乃指證據有滅失或礙難使用之虞
    ，或經他造同意時，在訴訟未繫屬，或雖已繫屬尚未達於調查證據程序前，法院
    預為調查，而保全之謂；證據保全之目的在於防止證據之滅失，或難以使用，致
    影響裁判之正確。又此證據之滅失或難以使用，須依保全證據之程序預為調查者
    ，必須有時間上之迫切性，否則於訴訟繫屬後之調查證據程序中即可為調查，若
    謂證據調查並無迫切之需要，或有其它適當得為調查之方式，則無預為調查之必
    要。經查，聲請人聲請意旨其所欲保全之證據為證明相對人丁○○並非被繼承人
    蔡漢龍之親生子女，經常：
    (1)按否認子女訴訟，係確定該子女之真實身分，重在實質身分之調查，故關於認
      諾及訴訟上自認或不爭執事實效力之規定，並不適用之（民事訴訟法第五百九
      十四條參照），故鑑定當事人間之血緣關係，並非推翻子女婚生推定之惟一方
      法，如有其它事證可資佐證，並非靠鑑定血緣關係不可。是聲請人前揭保全證
      據之聲請，其必要性，即有疑異。
    (2)第按從子女出生日回溯第一百八十一日起至第三百零二日止，為受胎期間；妻
      之受胎，係在婚姻關係存續中者，推定其所生子女為婚生子女。前項推定，如
      夫妻之一方能證明妻非自夫受胎者，得提起否認之訴。但應於知悉子女出生之
      日起，一年內為之，民法第一千零六十二條第一項、第一千零六十三條定有明
      文。上開民法之規定，即屬婚生推定之規定，欲否認婚生推定者，僅得由夫妻
      之一方依民法第一千零六十三條第二項之規定提起否認子女之訴，在夫妻之一
      方提起否認子女之訴得有勝訴之確定判決前，無論何人皆不得為反於婚生推定
      之主張（最高法院七十五年度台上字第二０七一號判例參照）。又確認親子（
      女）關係不存在之訴，即屬否認子女之訴。上開明文對提起否認子女之訴加以
      限制之一年法定期間，係期早日確定子女之身份，故夫或妻自知悉子女出生之
      日起逾一年者，其否認訴權業已消滅，即不得復提起否認子女之訴。查相對人
      丁○○係八十年五月七日出生，此有戶籍謄本在卷足憑。按上揭否認之訴（或
      確認之訴）已逾一年除斥期間。而徵諸證據之作用，在證明當事人於民事訴訟
      中所主張之事實，所保全之證據，則在其為證明待證事實之用，而待證之事實
      應限於私法上所由生請求權之事實，故所保全之證據應以當事人在其民事訴訟
      中證明其所主張或所欲證明之事實為限。本件聲請人是否有請求保全證據所欲
      證明之事實（即待證事實）。揆之上情，聲請人是否得為私法上請求？其是否
      為繼承人？繼承權是否被侵害？均未於其聲請意旨釋明對於相對人在民事訴訟
      程序中所得請求之法律關係為何？
    (3)再者，親子鑑別過去ＤＮＡ鑑定尚未出現時，多採ＡＢＯ式血液型物質證明是
      否親生子。惟自近年ＤＮＡ鑑定出現以後，以ＤＮＡ鹼甚配列型別是否相同，
      以判斷有無親生子關係。而ＤＮＡ即去氧核醣核酸之基本構造，是一種稱為核
      酸（NUCLEOTIDE）的基因所連串起來，人類所帶有的ＤＮＡ，皆因ＤＮＡ上
      核酸的數目及排列次序不同而異。而細胞內ＤＮＡ分子通常以雙螺旋結構存
      在。而所謂雙螺旋結構是指兩股ＤＮＡ相互配對不可歸責事由形成的螺旋狀立
      體結構，其配對的原則是Ａ（ADENINE）與Ｔ（THYMINE），Ｇ（GUANINE）與
      Ｃ（CYTOSINE）相配。因此。如曉得其中一股ＤＮＡ的核酸序列時，即可得
      知另一股的序列。而每當細胞前，ＤＮＡ皆要進行複製，所以在細胞分裂後，
      子細胞得到的ＤＮＡ，其中一股是來自原先的親細胞（參蔡墩銘教授著法律與
      醫學、第33-35頁）。是其他具有血緣關係之親屬，亦可作ＤＮＡ鑑定比對，
      此亦有卷附調查局Ｙ染色體ＤＮＡＳＴＲ鑑定說明、調查局粒線體ＤＮＡ序列
      鑑定法說明之醫學資料可憑。則聲請人上開聲請保全證據之方式，是否有必要
      且符合比例原則，聲請人亦未加以釋明。況聲請人聲請保全證據之理由，僅屬
      否認（確認）之訴，父女關係是否在存之法院依自由心證判斷之證據力問題，
      綜上各情，核與民事訴訟法第三百六十八條規定不合，不應准許。
三、依民事訴訟法第九十五條、第七十八項，裁定如主文。
中　　　華　　　民　　　國　　九十一　　年　　　三　　　月　　 十一　　 日
                                  臺灣臺中地方法院家事法庭
                                      法   　官　 楊  熾  光
右為正本係照原本作成
如不服本裁定應於送達後十日內向本院提出抗告狀，並應繳納抗告費新台幣四十五元。
中　　　華　　　民　　　國　　九十一　　年　　　三　　　月　　 十一　　 日
                                      法院書記官  何  俞  瑩
